【裁判字號】    98,台聲,948
【裁判日期】    980917
【裁判案由】    聲請強制執行聲明異議
【裁判全文】
最高法院民事裁定              九十八年度台聲字第九四八號
聲  請  人  甲○○
上列聲請人因與乙○○間聲請強制執行事件，聲明異議，對於中
華民國九十七年十一月二十日本院裁定（九十七年度台聲字第一
○三八號），聲請再審，本院裁定如下：
    主  文
聲請駁回。
聲請程序費用由聲請人負擔。
    理  由
本件聲請人主張本院九十七年度台聲字第一○三八號確定裁定（
下稱原確定裁定）有民事訴訟法第四百九十六條第一項第一款、
第二款、第九款、第十二款、第十三款之情形，對之聲請再審，
係以：原確定裁定認定台灣台北地方法院七十三年度家訴字第一
七九號判決（下稱系爭執行名義）後附之目錄僅為債權計算方式
，非屬判決主文之一部分，所持見解違背論理及經驗、一事不再
理原則，而違反民事訴訟法第四百條第一項、第二百二十二條第
三項；強制執行法第四條第一項第一款、第五條第一項第一款規
定暨鈞院六十三年台抗字第三七六號判例。又以強制執行法第五
條第一項第一款及鈞院四十八年台抗字第一五七號、五十七年台
上字第一○九一號判例暨司法院大法官會議釋字第一七七號解釋
與本件無關，且忽略系爭執行名義原告欄記載相對人乙○○為兩
造長女、次女之法定代理人，並未參酌該執行名義理由欄關於債
權包括兩造所生三位女兒生活費在內之記載，逕認相對人可就已
成年女兒之債權聲請強制執行，亦與民法第二百九十四條第一項
第一款、第一千零八十六條第一項、第一千一百零二條；民事訴
訟法第二百二十二條第一項、第三項、第三百五十五條第一項；
強制執法第四條第一項第一款、第五條第一項第一款及憲法第十
六條規定有違，並違反鈞院十八年抗字第二四一號、四十九年台
上字第六二五號、六十三年台抗字第三七六號判例及司法院大法
官會議釋字第一八五號解釋。另鈞院九十七年度台聲字第七四號
裁定並無原確定裁定所列駁回理由之記載，原確定裁定據以駁回
伊再審之聲請，違背證據、論理及經驗法則，而違反民事訴訟法
第三百五十五條第一項、第二百二十二條第一項及第三項規定云
云，為其論據。
惟查原確定裁定以：本院九十六年度台聲字第六三五號裁定（下
稱第六三五號裁定）認為系爭執行名義後附之目錄，僅為債權計
算方式，非屬判決主文之一部分，因而駁回聲請人對於前程序第
三審裁定（本院九十六年度台抗字第三六一號）之再審聲請，於
法無違。聲請人以其錯誤推論，主張第六三五號裁定有民事訴訟
法第四百九十六條第一項第一款、第二款所定之再審事由，均屬
無據，是本院九十七年度台聲字第七四號裁定（下稱第七四號裁
定）駁回聲請人對於第六三五號裁定之再審聲請，要難認有適用
法規顯有錯誤之情事。此外，聲請人復未敘及發現何項未經斟酌
之證物，因認其對第七四號裁定聲請再審，為無理由。經核並無
聲請人上開所指民事訴訟法第四百九十六條第一項第一款、第二
款、第九款及第十二款所定之再審事由。至聲請人主張原確定裁
定有同條項第十三款之再審事由，則未敘明發現何項未經斟酌之
證物，從而其以該確定裁定有民事訴訟法第四百九十六條第一項
第一款、第二款、第九款、第十二款及第十三款所定之再審事由
，對之聲請再審，非有理由。
據上論結，本件聲請為無理由。依強制執行法第三十條之一，民
事訴訟法第九十五條、第七十八條，裁定如主文。
中    華    民    國  九十八  年    九    月   十七   日
                      最高法院民事第六庭
                          審判長法官  劉  福  來
                                法官  陳  國  禎
                                法官  陳  重  瑜
                                法官  吳  麗  女
                                法官  簡  清  忠
      本件正本證明與原本無異
                                      書  記  官
中    華    民    國  九十八  年    九    月  二十九  日
                                                    Ｒ


司法院資訊處製作；財團法人民間司法改革基金會備份。
